【裁判字號】    97,訴,177
【裁判日期】    970903
【裁判案由】    毒品危害防制條例
【裁判全文】
臺灣臺東地方法院刑事判決               97年度訴字第177號
公  訴  人  臺灣臺東地方法院檢察署檢察官
被      告  乙○○
上列被告因違反毒品危害防制條例案件，經檢察官提起公訴（97
年度毒偵字第72號），本院依簡式審判程序審理，判決如下：
    主  文
乙○○施用第一級毒品，累犯，處有期徒刑捌月，扣案之海洛因
壹包（淨重零點壹伍公克，空包裝重零點貳公克）沒收銷燬之
；扣案之空夾鍊袋壹個及塑膠小鏟壹支均沒收之。又施用第二級
毒品，累犯，處有期徒刑月。應執行有期徒刑拾月，扣案之海
洛因壹包（淨重零點壹伍公克，空包裝重零點貳公克）沒收銷
燬之；扣案之空夾鍊袋壹個及塑膠小鏟壹支均沒收之。
    事  實
一、乙○○前因搶奪及施用第一級毒品案件，分別經臺灣高等法
    院花蓮分院以95年度上訴字第160號及本院以94年度訴字第
    288號各判處有期徒刑1年2月確定，應執行有期徒刑2年2月
    ，嗣經臺灣高等法院花蓮分院以96年度聲減字第38號裁定減
    刑並定應執行有期徒刑1年1月，於96年7月16日縮刑期滿執
    行完畢；復因施用第一、二級毒品案件，經本院裁定送觀察
    、勒戒後，認有繼續施用毒品之傾向，再經本院裁定令入戒
    治處所強制戒治，於94年2月5日停止處分出監。又乙○○自
    96年10月19日起，在行政院衛生署指定之醫療機構即行政院
    衛生署臺東醫院參加美沙冬替代療法之治療，竟於治療中之
    同年11月17日凌晨零時許，在其位於臺東縣臺東市○○○路
    38號住處，施用第一級毒品海洛因，經臺灣臺東地方法院檢
    察署檢察官於97年1月28日以97年度毒偵字第1號提起公訴後
    ，旋復經同署檢察官以乙○○符合毒品危害防制條例第21條
    第2項所定情形，於同年4月28日撤回起訴（依刑事訴訟法第
    270條之規定，撤回起訴與不起訴處分有同一之效力）。詎
    猶不知悔改，明知海洛因及甲基安非他命分別係屬毒品危害
    防制條例第2條第2項第1款、第2款所列之第一、二級毒品，
    均不得非法持有、施用，竟仍基於施用第一級毒品海洛因及
    第二級毒品甲基安非他命之犯意，分別於前述強制戒治執行
    完畢釋放後5年內及檢察官依毒品危害防制條例第21條第2項
    規定撤回起訴後仍於治療中之97年3月3日下午2時10分為警
    採尿往前回溯4日及5日內某時（不包括在公權力拘束之時間
    ），在其位於臺東縣臺東市○○路255巷1號2樓201號租屋處
    ，施用海洛因及甲基安非他命各1次，嗣為警於97年3月3日
    下午1時30分許，持本院核發之搜索票前往乙○○上開租屋
    處執行搜索，當場扣得海洛因1包（淨重0.15公克，空包裝
    重0.23公克）及乙○○所有供施用海洛因使用之空夾鏈袋1
    個及塑膠小鏟1支，始查悉上情。
二、案經臺東縣警察局臺東分局報告臺灣臺東地方法院檢察署檢
    察官偵查起訴。
    理  由
一、訊據被告乙○○對於上開犯罪事實，業於本院準備程序及審
    理中坦承不諱（見本院卷第46及52頁）。又被告經臺東縣警
    察局臺東分局員警於97年3月3日下午2時10分採集尿液送驗
    之結果，呈現嗎啡及甲基安非他命陽性反應之事實，有勘察
    採證同意書、臺東縣警察局臺東分局97年4月7日信警偵字第
    0970001374號函檢附該局97年度偵辦毒品案件尿液採集代碼
    一覽表及慈濟大學濫用藥物檢驗中心檢驗總表各1紙附卷可
    稽（見警卷第13頁及偵卷第11至13頁）。另扣案白色不明粉
    末1包，經送鑑驗結果，含第一級第6項毒品海洛因成分（淨
    重0.15公克，空包裝重0.23公克），有法務部調查局濫用藥
    物實驗室97年3月20日調科壹字第09723015350號鑑定書1紙
    在卷可按（見偵卷第16頁）。此外復有臺東縣警察局臺東分
    局扣押物品目錄表、刑案現場圖各1紙及刑案現場照片4張附
    卷可佐（見警卷第4至12頁），足認被告上開任意性自白確
    與事實相符，應可採信。又毒品施用後於尿液、血液中可檢
    出之最大時限，與施用劑量、施用頻率、施用方式、施用者
    飲水量之多寡、個人體質、代謝情況、檢體收集時間點及所
    用檢測方法之靈敏度等因素有關，一般於尿液中可檢出之最
    大時限，海洛因為2至4天；甲基安非他命為1至5天（行政院
    衛生署管制藥品管理局92年7月23日管檢字第0920005609號
    函示意旨參照），是被告應係於97年3月3日下午2時10分經
    臺東縣警察局臺東分局員警採尿往前回溯4日及5日內某時（
    不包括在公權力拘束之時間），在其前揭租屋處，分別施用
    海洛因及甲基安非他命各1次等情，洵堪認定。
二、按犯毒品危害防制條例第10條之罪，於犯罪未發覺前，自動
    向行政院衛生署指定之醫療機構請求治療者，於治療中被查
    獲之被告，應由檢察官為不起訴之處分，但以1次為限，同
    條例第21條第2項定有明文。又毒品危害防制條例第21條第2
    項所稱治療中被查獲之施用毒品罪，包括治療前及治療中施
    用毒品行為，第1次遭查獲應由檢察官為不起訴之處分，治
    療中施用毒品行為第2次遭查獲，則應由檢察官提起公訴（
    法務部97年3月17日法檢字第0970800891號函示意旨參照）
    。查被告乙○○自96年10月19日起，在行政院衛生署臺東醫
    院參加美沙冬替代療法之治療，出席率達9成以上，其間尿
    液檢查均呈陰性反應等情，業經本院依職權調取本院97年度
    訴字第50號案卷查核無訛，並有臺東縣衛生局97年4月11日
    東衛藥字第0970004553號函及衛生署臺東醫院診斷證明書各
    1份附於該案卷足憑（見本院97年度訴字第50號卷第36及37
    頁）。又被告於前揭治療期間，因施用第一級毒品海洛因，
    為警第1次查獲，經檢察官提起公訴後復撤回起訴等情，亦
    有臺灣高等法院被告前案紀錄表及臺灣臺東地方法院檢察署
    檢察官97年度毒偵字第1號撤回起訴書各1份存卷可參。準此
    ，被告既於前述替代療法治療中，經檢察官為1次不起訴處
    分（撤回起訴），復於治療中再犯毒品危害防制條例第10條
    之罪，自應依法追訴處罰。綜上所述，本案事證已臻明確，
    被告前揭犯行均堪以認定，悉應予依法論科。
三、查海洛因及甲基安非他命，分別係屬毒品危害防制條例第2
    條第2項第1款、第2款所列之第一、二級毒品，均不得非法
    持有、施用。是核被告乙○○所為，係犯毒品危害防制條例
    第10條第1項之施用第一級毒品罪及同條第2項之施用第二級
    毒品罪。被告施用海洛因及甲基安非他命前持有各該毒品之
    低度行為，應分別為嗣後施用之高度行為所吸收，均不另論
    罪。被告所犯上開2罪，犯意各別，行為互殊，應予分論併
    罰。被告有如犯罪事實欄所載論罪科刑及執行情形，有臺灣
    高等法院被告前案紀錄表1份在卷可按，其於有期徒刑執行
    完畢後，5年以內故意再犯本件有期徒刑以上之2罪，均為累
    犯，悉應依刑法第47條第1項之規定，各加重其刑。爰審酌
    被告曾因施用毒品案件，經法院判決罪刑確定，甫執行期滿
    ，竟又施用足以導致精神障礙、性格異常，甚至造成生命危
    險之毒品，足見其意志力薄弱，且乏悛悔之意，然念及被告
    之母親已年老體衰，亟須被告之養護照顧，其膝下復有3名
    年幼稚子尚待撫育，有戶籍謄本及財團法人臺東縣私立柏林
    老人養護中心入住證明各1紙存卷可參（見本院卷第56及57
    頁），且衡以施用毒品究屬戕害自身健康之犯罪，被告施用
    毒品尚未造成他人明顯之危害，其於犯後已坦認犯行，犯罪
    後態度尚佳，並兼衡其犯罪之動機、目的、手段、生活狀況
    及智識程度等一切情狀，量處如主文所示之刑，並定其應執
    行之刑。扣案之海洛因1包（淨重0.15公克，空包裝重0.23
    公克），為查獲之第一級毒品，不問屬於犯人與否，應依毒
    品危害防制條例第18條第1項前段規定宣告沒收銷燬之；又
    包裝扣案海洛因所用之包裝袋1個，因內含極微量之海洛因
    殘留而無法析離，應併依毒品危害防制條例第18條第1項前
    段之規定，沒收銷燬之（法務部調查局93年3月19日調科壹
    字第09300113060號函及最高法院94年度臺上字第6213號判
    決意旨參照）。扣案之空夾鍊袋及塑膠小鏟1支，均係被告
    所有供施用海洛因使用之物，業據其陳明在卷（見本院卷第
    52頁背面），此等物品本質上尚可供其他用途使用，客觀上
    難認係專供施用毒品之器具，均應依刑法第38條第1項第2款
    規定，宣告沒收。
據上論斷，應依刑事訴訟法第273條之1第1項、第299條第1項前
段，毒品危害防制條例第10條第1項、第2項、第18條第1項前段
，刑法第11條、第47條第1項、第51條第5款、第38條第1項第2款
，判決如主文。
本案經檢察官甲○○到庭執行職務
中    華    民    國    97    年    9     月     3    日
                  刑事第一庭    法  官  康文毅
以上正本證明與原本無異。
如不服本判決應於收受本判決後10日內向本院提出上訴書狀；上
訴書狀應敘述具體理由。未敘述上訴理由者，應於上訴期間屆滿
後20日內向本院補提理由書狀（均須按他造當事人之人數附繕本
）。「切勿逕送上級法院」。
告訴人或被害人對於本判決如有不服，請書具不服之理由狀，請
求檢察官上訴者，其上訴期間之計算係以檢察官收受判決正本之
日期為準。
中    華    民    國    97    年    9     月     3    日
                                書記官  林傳坤
毒品危害防制條例第10條
施用第一級毒品者，處6月以上5年以下有期徒刑。
施用第二級毒品者，處3年以下有期徒刑。


司法院資訊處製作；財團法人民間司法改革基金會備份。
